【裁判字號】    96,訴,8700
【裁判日期】    970104
【裁判案由】    當選無效等
【裁判全文】
臺灣臺北地方法院民事判決              96年度訴字第8700號
原      告  有志貨運交通有限公司
法定代理人  乙○○
被      告  臺北市汽車貨運商業同業公會
法定代理人  甲○○
訴訟代理人  林金鈴律師
上列當事人間當選無效等事件，本院於民國96年12月27日言詞辯
論終結，判決如下：
    主      文
原告之訴駁回。
訴訟費用由原告負擔。
    事實及理由
一、原告主張：被告於民國96年9 月5 日下午2 時30分許召開第
    15 屆 第1 次會員大會選舉理監事，其會議主席未能保持超
    然，先有人並未出示身分證明，即在簽到簿上簽到，疑有非
    會員（會員代表）進入會場，參加選舉議程；會議開始前，
    亦有某被選舉人在會場席開流水席邀宴選舉人賄選之情事；
    在選舉過程中，竟發生會議主席指定被選舉人為監票員、發
    票員、唱票員、記票員各若干人，且發票員發票時，選舉人
    領取選票後，前往指定場所圖寫選舉票前，即有人將選舉票
    取走，集中由專責人員代為圈選，並投入票匭；選舉過程亦
    未見主管機關暨目的事業主管機關負責指導、監督人民團體
    等有關人員，其宣告選舉結果之函文內容亦有不實，違反人
    民團體選舉辦法第8 條、第10條、第11條、第15條第1 項、
    第16條第1 項、第3 項、第18條等情形，該次選舉及理監事
    當選自屬無效。併聲明：確認被告96年9 月5 日第15屆第1
    次會員大會選舉第15屆理監事選舉及當選無效。
二、被告則以：原告未依人民團體選舉罷免法第41條第2 項規定
    ，於選舉當場向會議主席提出異議，亦未於3 日內以書面申
    請主管機關臺北市政府社會局核辦，遲至96年9 月12日始向
    臺北市政府社會局提出檢舉，亦已經該局予以核駁在案等語
    ，資為抗辯。併聲明：原告之訴駁回。
三、按確認之訴，除確認證書真偽之訴外，應以法律關係為訴訟
    標的，此觀民事訴訟法第247 條規定自明。查同業公會選舉
    及理監事當選有效與否，僅屬該理監事與同業公會間法律關
    係發生或消滅之原因，非即法律關係本身，自不得為確認之
    訴之訴訟標的。原告起訴請求確認被告選舉及當選無效，難
    認正當，不應准許。又人民團體法、人民團體選舉罷免辦法
    中，並無被選舉人得向民事法院提起確認當選無效之訴之特
    別規定，系爭選舉亦非憲法所明定之各項公職人員選舉，原
    告援引憲法第132 條提起本件訴訟，亦無理由，應予駁回。
四、據上論結：原告之訴為無理由，依民事訴訟法第78條，判決
    如主文。
中    華    民    國    97    年    1     月    4     日
                  民事第五庭    法  官  胡宏文
以上正本係照原本作成
如對本判決上訴，須於判決送達後20日內向本院提出上訴狀
中    華    民    國    97    年    1    月     4     日
                                書記官  曾寶生


司法院資訊處製作；財團法人民間司法改革基金會備份。
